臺灣高雄地方法院民事判決　　　　　　　　　　　　　九十三年度小上字第六五號
　　上　訴　人　丙○○
　　訴訟代理人　丁○○
　　被上訴人　　乙○○
　　被上訴人　　甲○○
當事人間請求損害賠償事件，上訴人對於民國九十三年六月九日本院高雄簡易庭九十
三年度雄小字第二一二九號第一審判決提起上訴，本院判決如下：
    主  文
上訴駁回。
第二審訴訟費用新台幣壹仟伍佰元由上訴人負擔。
　　理　由
一、按對於小額程序之第一審判決之上訴，非以其違背法令為理由，不得為之，民事
    訴訟法第四百三十六條之二十四第二項定有明文。又所謂判決違背法令，乃指判
    決不適用法規或適用不當，或有民事訴訟法第四百六十九條第一款至第五款所列
    情形，此為同法第四百三十六條之三十二第二項準用第四百六十八條、第四百六
    十九條第一款至第五款所明定。次按，小額程序之第二審判決，依上訴意旨足認
    上訴為無理由者，得不經言詞辯論為之，民事訴訟法第四百三十六條之二十九第
    二款亦有明文。
二、上訴意旨略以：伊於民國九十三年三月二十二日具狀追加請求精神慰撫金新台幣
    （以下同）六萬零八百六十元，並擴張訴之聲明為十二萬四千元，且於同年四月
    十四日繳納擴張之裁判費，惟原審就此追加、擴張部分，漏未審酌，已有判決違
    法之情形；且依擴張後之請求數額，本件應依簡易程序辦理，而兩造亦未明示合
    意仍以小額訴訟為之，則原審未改用簡易程序，亦有違誤；又原審未傳訊本件重
    要關係人即皮包之最後持有人洪裕中到庭，及調閱洪裕中涉犯侵占罪之全部偵審
    卷宗，即以被上訴人於刑事案件中供述之現金額度，認定伊受侵占之現金金額，
    係有未合；另伊於刑事偵、審及民事審理期間所支出之開庭旅費，係屬因被告之
    犯行而生之必要費用，伊之現存財產因而受有積極損害，參諸最高法院八十四年
    度台上字第二四三九號判決及四十八年度台上字第一九三四號、五十二年度台上
    字第二一三九號判例，伊自得向被上訴人請求賠償等語。
三、上訴意旨已就後述（一）、（三）段部分說明其所認原判決不適用法規或適用不
    當之處，並揭示合於該等法律內容之事實，堪認對原判決違背法令已有具體指摘
    ，是上訴人提起本件上訴，於法尚無不合，先予敘明。
四、經查：
（一）上訴人於原審審理中，固於九十三年三月二十二日具狀追加請求精神慰撫金六
      萬零八百十元，並擴張訴之聲明為十二萬四千六百元，且於同年四月十四日補
      繳追加部分裁判費一千元，此據本院查證屬實。惟上訴人嗣於九十三年五月二
      十六日庭期，以言詞表示精神慰撫金部分不再為訴之追加，並依原起訴金額，
      聲明請求被上訴人給付八萬四千六百元，亦經本院核閱原審卷宗明確（原審卷
      第八四頁）。是上訴人顯已撤回上述精神慰撫金之請求，則原審未就該部分為
      判決，或未將小額訴訟變更為簡易程序審理，並無違法或不當。
（二）次以，被上訴人侵占上訴人現金之額度究係若干，係屬事實認定之問題，原審
      就特定證據調查與否，有其職權裁量權限，與法規之適用無涉。何況，原審業
      已調取被上訴人涉犯侵占罪嫌之刑案全卷核閱，乃洪裕中於該案審理中，經以
      證人身分傳訊到庭，就其所知之相關情節已證述：甲○○過年的時候，說她在
      六龜撿到一個皮包，不知道如何處理，要我幫她處理，我說好，在某天晚上拿
      來我家，我稍微看一下，裡面有證件、還有錢，都是千元大鈔，我沒有算，我
      用報紙包一包就丟派出所等語（本院九十二年易字第一九四七號刑案卷第五四
      、五五頁），是洪裕中所為前揭證述，已足為原審判斷之基礎資料，而別無再
      為傳訊該證人或另調卷審查之必要。況且，依洪裕中前揭所言，並無助於進一
      步釐清被上訴人侵占現金之額度為何，而以原審受理本件之時間，較諸本院刑
      庭訊問該證人之時點，距案發當時更形久遠，而該證人於刑案審理中僅能供述
      出上開概括之事實，益無從期待其於更後之時點能為關於皮包內現金金額明確
      之陳述，是以，堪認縱使原審再予傳訊，亦無足於影響該部分事實之認定，原
      審不予訊問或調卷，顯無違法或不當可言。
（三）末者，因故意或過失不法侵害他人之權利者，負損害賠償責任，此在民法第一
      百八十四條第一項規定甚明，所謂權利，應指一切私權而言（最高法院三十九
      年台上字第九八七號判例參照）。上訴人請求之交通費（詳見原審卷第）其中
      編號二、四、七、八、九、十係其為就刑案偵查或一、二審審理所支出（編號
      二、四），其餘則查無相符或切近之警訊、偵審日期，或係上訴人委任告訴代
      理人出庭，或未到庭各節，經本院核閱比對刑案卷宗明確。而刑事告訴人之出
      庭應訊，係屬行使或踐行公法上權利、義務之性質，其因而耗支旅費，尚難認
      係私權受損。從而，原審不准許上訴人本部分請求，亦無不適用法規或適用不
      當之可論。
五、綜上所述，原判決並無違背法令之情形，上訴人之上訴，顯無理由，爰不經言詞
    辯論，逕以判決駁回之。
六、末按小額訴訟之上訴程序，法院為訴訟費用之裁判時，應確定其費用額，民事訴
    訟法第四百三十六條之十九第一項、第四百三十六條之三十二第一項規定甚明。
    本件訴訟費用為裁判費一千五百元，應由上訴人負擔。
七、結論：本件上訴為無理由，依民事訴訟法第四百三十六條之二十九第二款、第四
    百三十六條之三十二第一項、第四百三十六條之十九第一項、第七十八條，判決
    如主文。
中　　　華　　　民　　　國　　九十三　　年　　十二 　 月　　三十一  　　日
                              臺灣高雄地方法院民事第一庭
                                  審判長法  官      甯  馨
                                        法  官      林韋岑
                                        法  官      劉傑民
正本係照原本作成。
本判決不得上訴。
如不服本判決，應於判決送達後二十日內向本院提出上訴狀並表明上訴理由，如於本判
決宣示後送達前提起上訴者，應判決送達後十日內補提上訴理由書（須附繕本）。
如不服本判決，應於收受送達後二十日內向本院提出上訴書狀，其未表明上訴理由者，
應於提出上訴後二十日內向本院補提理由書狀（均須按他造當事人之人數附繕本）上訴
時應提出委任律師或具有律師資格之人之委任狀；委任有律師資格者，另應附具律師及
格證書及釋明委任人與受任人有民事訴訟法第四百六十六條之一第一項但書或第二項
（詳附註）所定關係之釋明文書影本。
中　　　華　　　民　　　國　　九十三　　年　　 十二 　　月　　 三十 　　日
                                         法院書記官 林麗文
附註：
民事訴訟法第四百六十六條之一（第一項、第二項）：
對於第二審判決上訴，上訴人應委任律師為訴訟代理人。但上訴人或其法定代理人具有
律師資格者，不在此限。
上訴人之配偶、三親等內之血親、二親等內之姻親，或上訴人為法人、中央或地方機關
時，其所屬專任人員具有律師資格並經法院認為適當者，亦得為第三審訴訟代理人。
